【裁判字號】    97,訴,200
【裁判日期】    970528
【裁判案由】    違反槍砲彈藥刀械管制條例
【裁判全文】
臺灣苗栗地方法院刑事判決               97年度訴字第200號
公  訴  人  臺灣苗栗地方法院檢察署檢察官
被      告  甲○○
選任辯護人  張智宏律師
上列被告因違反槍砲彈藥刀械管制條例案件，經檢察官提起公訴
（97年度偵字第113號），本院判決如下：
    主  文
甲○○未經許可，製造可發射子彈具有殺傷力之改造槍枝，處有
期徒刑伍年，併科罰金新臺幣肆萬元，罰金如易服勞役，以新臺
幣壹仟元折算壹日。扣案之改造手槍壹枝（槍枝管制編號：0000
000000號），及如附表一編號四至九所示之物品，均沒收。又未
經許可，製造可發射子彈具有殺傷力之土造槍枝，處有期徒刑伍
年，併科罰金新臺幣肆萬元，罰金如易服勞役，以新臺幣壹仟元
折算壹日。扣案之土造槍枝壹枝（槍枝管制編號：0000000000號
），及如附表一編號四至九、附表二編號一至八所示之物品，均
沒收。應執行有期徒刑伍年拾月，併科罰金新臺幣陸萬元，罰金
如易服勞役，以新臺幣壹仟元折算壹日。扣案之改造手槍壹枝（
槍枝管制編號：0000000000號）、土造槍枝壹枝（槍枝管制編號
：0000000000號），及如附表一編號四至九、附表二編號一至八
所示之物品，均沒收。
    事  實
一、甲○○於民國96年9 月底某日，在新竹市○○路幻象模具店
    ，以新臺幣（下同）6 千元之價格，買入槍管原來不通之模
    型手槍1 支、子彈5 顆（其中2 顆具有殺傷力，但業經試射
    完畢，已失去子彈之構造及功能）等物，旋即於96年10月中
    旬某日，在苗栗縣苗栗市新英里5 鄰吉祥6 號住處，以其所
    有之砂輪機1 台等改造槍枝工具（詳如附表一編號四至九所
    示），以電鑽鑽通模型手槍之槍管並改換鐵管，而製造成具
    有殺傷力之管制改造手槍（槍枝管制編號0000000000），並
    即非法持有前述改造手槍1 枝及具有殺傷力之子彈2 顆。甲
    ○○另於96年10月底某日，基於未經許可持有槍枝主要組成
    零件之單一犯意，在上址幻象模具店，先以8 千元之價格，
    買入槍管原為塑膠材質之槍枝1 支，及槍枝之主要組成零件
    鐵質槍管等物品。其復於數日後即96年11月初某日，在上址
    幻象模具店，以不詳價格，接續買入金屬槍管、滑套2 個、
    金屬撞針等槍枝之主要組成零件及握把等物品（詳如附表二
    所示）。其又於96年11月中旬、下旬間某日，在其上述住處
    ，以前述改造槍枝之工具（詳如附表一編號四至九所示），
    拿取鐵管並焊燒鐵管，將槍管原為塑膠材質槍枝之槍管改換
    成焊燒後之鐵管，予以組裝製造成具有殺傷力之土造槍（槍
    枝管制編號0000000000），並即非法持有該土造槍1 枝。嗣
    於97年1 月3 日凌晨零時30分許，甲○○在其上址住處前，
    與朋友黨傑泓、陳美坊疑似有拉扯動作，適為巡邏經過之值
    勤員警發現趨前盤問，甲○○因而慌張將其所攜帶手提包（
    內藏置上述改造手槍1 支、子彈2 顆），丟入黨傑泓所駕駛
    車牌號碼Q6─6369號自用小客車後座，經黨傑泓同意警員搜
    索其車輛，查扣上述改造手槍1 支、子彈2 顆等物。復於同
    日上午9 時10分許，經甲○○同意，為警在上址甲○○住處
    內，搜索扣得前述土造槍1 支、子彈1 顆，及如附表一、二
    所示之物品，而查悉上情。
二、案經苗栗縣警察局苗栗分局報告臺灣苗栗地方法院檢察署檢
    察官偵查起訴。
    理  由
壹、程序部分：
    按被告以外之人於審判外之陳述，雖不符刑事訴訟法第159
    之1 至第159 之4 條之規定，而經當事人於審判程序同意作
    為證據，法院審酌該言詞陳述或書面陳述作成時之情況，認
    為適當者，亦得為證據。當事人、代理人或辯護人於法院調
    查證據時，知有第159 條第1 項不得為證據之情形，而未於
    言詞辯論終結前聲明異議者，視為有前項之同意。刑事訴訟
    法第159 之5 條第1 項、第2 項分別定有明文。證人黨傑泓
    、陳美坊於警詢中的陳述（參偵卷第14至16頁、第17至19頁
    ），警製查獲報告、搜索扣押筆錄、扣押物品目錄表、扣押
    物品清單，均為被告以外之人於審判外之陳述，且不符刑事
    訴訟法第159 之1 至第159 之4 條之規定，原均無證據能力
    。但檢察官、辯護人及被告，於本件言詞辯論終結前，均未
    對證人黨傑泓、陳美坊等人前述警詢陳述，及警製查獲報告
    等書面陳述之證據能力表示異議。而本院依據該等言詞陳述
    、警製查獲報告等書面陳述作成時之情況觀察，認均無不適
    當之情形，依據上開法律之規定，本院自得將其等前述警詢
    時的陳述、警製查獲報告等文件，採為認定犯罪事實之證據
    ，附此敘明。
貳、實體部分：
一、本件訊據被告甲○○對於上述犯罪事實，迭於偵查、審理時
    坦承不諱，核與證人即黨傑泓、陳美坊於警詢中證述之情節
    相符，並有具殺傷力改造手槍1 支、土造槍1 支、子彈2 顆
    ，及如附表一編號四至九所示之槍枝改造工具、附表二所示
    之槍管等物品扣案可稽。又扣案槍、彈經送請鑑定結果，認
    上述改造手槍1 枝（槍枝管制編號0000000000）、土造槍1
    枝（槍枝管制編號0000000000）均具有殺傷力，及子彈2 顆
    亦均具有殺傷力。而扣案之槍管、撞針、滑套均屬金屬材質
    之槍枝零件等情，有內政部警政署刑事警察局（以下稱刑事
    警察局）97年2 月22日刑鑑字第0970002372號槍彈鑑定書及
    所附槍彈照片在卷可憑（參偵卷第63至72頁）。而依據內政
    部86年11月24日台（86）內警字第8670683 號公告所示，手
    槍之主要組成零件為「槍管、槍身、槍機、撞針、轉輪、滑
    套、彈匣、擊錘」，準此，附表二編號一、四、六、八所示
    之槍管、撞針等物品，係屬手槍之主要組成零件，應可認定
    。此外，復有警製查獲報告、搜索扣押筆錄、扣押物品目錄
    表、扣押物品清單等在卷可稽，足徵被告自白與事實相符，
    是被告上述違反槍砲彈藥刀械管制條例等犯行，已堪認定。
二、核被告甲○○前後兩次於其住處製造具有殺傷力之改造槍枝
    （槍枝管制編號：0000000000號）、土造槍（槍枝管制編號
    ：0000000000號）各1 枝之行為，均係犯槍砲彈藥刀械管制
    條例第8 條第1 項之未經許可，製造可發射子彈具有殺傷力
    之槍枝罪。被告先後於96年10月下旬某日、同年11月下旬某
    日，在幻象模具店，購得如附表二編號一、四、六、八所示
    之槍管等槍枝主要組成零件後，旋即製造前述土造槍（槍枝
    管制編號：0000000000號），其未經許可持有槍枝主要組成
    零件的低度行為，均應為製造之高度行為吸收，均不另論罪
    【檢察官認其未經許可持有槍枝主要組成零件罪，與上述2
    次製造具有殺傷力之改造槍枝、土造槍枝罪，時間、行為、
    犯意各有所不同，應予分論併罰，容有誤會。又偵查檢察官
    原認被告未經許可以一行為同時持有槍枝、子彈主要組成零
    件，係同時犯槍砲彈藥刀械管制條例第13條第4 項之持有槍
    彈主要組成零件罪。但公訴檢察官於審理時，減縮被告未經
    許可持有子彈主要組成零件部分之犯行，請求本院僅審酌被
    告未經許可持有槍枝主要組成零件罪等情，有審判筆錄在卷
    可佐，是本院無庸就上述具有想像競合犯裁判上1 罪關係之
    未經許可持有子彈主要組成零件部分，予以審酌，附此敘明
    】。被告前述先後2 次購得槍枝主要組成零件之犯行，時間
    、空間密接，顯係基於一個未經許可持有槍枝主要組成零件
    之單一犯意，接續為之，應論以接續犯。又被告同時持有2
    顆具殺傷力子彈之行為，及其同時持有前述2 顆子彈、改造
    手槍1 枝（槍枝管制編號：000000 0000 號）之行為，均具
    有想像競合犯之裁判上1 罪關係，應各自從一重之持有子彈
    、持有改造槍枝之1 罪，復從一重之持有改造槍枝罪處斷。
    又被告上述兩次製造槍枝完成後之未經許可持有該改造手槍
    之低度行為，應各為製造之高度行為所吸收，均應僅論以未
    經許可製造槍枝罪。又其上述兩次製造槍枝之行為，犯意個
    別，行為互殊，應予分論併罰。爰審酌被告犯罪後於偵查、
    審理時，均坦承上述製造槍枝、持有槍枝、子彈、槍枝主要
    組成零件等犯行，足見其犯後態度尚佳已有悔意。復衡酌近
    年來我國槍枝、子彈氾濫，嚴重危害國人生命、身體及財產
    之安全，是被告製造槍枝所造成之危害更為巨大，再衡酌被
    告犯罪之動機、目的、犯罪之手段、智識程度、犯罪所生之
    危險或損害、犯罪後之態尚佳等一切情狀，分別就其兩次製
    造槍枝之犯行，量處如主文所示之刑，並各自併科罰金，併
    科罰金部分均依刑法第42條第3 項之規定諭知易服勞役之折
    算標準。復就其有期徒刑、併科罰金部分，分別定其應執行
    刑，並就併科罰金部分均依刑法第42條第3 項之規定諭知易
    服勞役之折算標準。
三、末查：
  (一)扣案之改造槍枝（槍枝管制編號：0000000000號）、土造槍
    枝（槍枝管制編號：0000000000號）各1 枝，均具有殺傷力
    ，此有刑事警察局槍彈槍彈鑑定書1 份在可佐；附表二編號
     一、四、六、八所示之槍管、撞針等槍枝主要組成零件，
    均屬違禁物，應分別依刑法第38條第1 項第1 款之規定宣告
    沒收。至被告為警查扣之具有殺傷力之子彈2 顆，因鑑驗試
    射之結果，業已失去子彈之構造、性能，已非違禁物，自不
    能予以沒收。
  (二)扣案如附表一編號四、五、六、七、八、九所示之砂輪機等
    工具，係被告所有供其製造上述2 枝槍枝所用之物品；附表
    二編號二、三、五、七所示的木質握把等物品，係供被告製
    造或預備製造土造槍（槍枝管制編號0000000000）之物品，
    均應依刑法第38條第1 項第2 款之規定沒收。至槍枝管制編
    號0000000000號土造槍之槍管，亦屬槍枝之主要組成零件，
    但經被告改造組裝後，業已成為此枝具有殺傷力土造槍之1
    部分。而此枝土造槍含槍管，既為違禁物，已依刑法第38條
    第1 項第2 款沒收，則槍管部分，即無庸另以其係槍枝主要
    組成零件再予宣告沒收，附此敘明。
  (三)附表一編號一、二、十所示之物品，或為保養槍枝之用，或
    為燒香、紙錢之用，均與製造槍枝無關，自不能宣告沒收。
    扣案之另1 顆子彈、子彈半成品19顆、工業底火1 包等物品
    ，均不具殺傷力，此有刑事警察局上述槍彈鑑定書可憑，且
    無證據顯示係供本件被告製造上述槍枝之用，本院自不另為
    沒收之諭知，附此敘明。
據上論斷，應依刑事訴訟法第299 條第1 項前段，槍砲彈藥刀械
管制條例第8 條第1 項、第12條第4 項，刑法第11條前段、第2
條第1 項、第55條、第51條第5 款、第7 款、第38條第1 項第1
款、第2 款、第42條第3 項前段，判決如主文。
本案經檢察官李基彰到庭執行職務。
中    華    民    國    97    年    5     月    28    日
                  刑事第三庭審判長法  官  柳章峰
                                  法  官  羅貞元
                                  法  官  呂曾達
以上正本證明與原本無異。
如不服本判決，應於判決送達後10日內向本院提出上訴狀（應抄
附繕本），其未敘述上訴理由者，應於上訴期間屆滿後20日內補
提理由書狀於本院，上訴於臺灣高等法院臺中分院。告訴人或被
害人如對於本判決不服者，應具備理由請求檢察官上訴，其上訴
期間之計算係以檢察官收受判決正本之日期為準。
                                  書記官  許千士
中    華    民    國    97    年    5     月    29    日
附錄本案論罪科刑法條全文：
槍砲彈藥刀械管制條例第8條第1項、第12條第4項。
槍砲彈藥刀械管制條例第8條
未經許可，製造、販賣或運輸鋼筆槍、瓦斯槍、麻醉槍、獵槍、
空氣槍或第4 條第1 項第1 款所定其他可發射金屬或子彈具有殺
傷力之各式槍砲者，處無期徒刑或5 年以上有期徒刑，併科新臺
幣1 千萬元以下罰金。
未經許可，轉讓、出租或出借前項所列槍枝者，處 5 年以上有期
徒刑，併科新臺幣 1 千萬元以下罰金。
意圖供自己或他人犯罪之用，而犯前二項之罪者，處無期徒刑或
 7 年以上有期徒刑，併科新臺幣 1 千萬元以下罰金。
未經許可，持有、寄藏或意圖販賣而陳列第 1 項所列槍枝者，處
 3 年以上10年以下有期徒刑，併科新臺幣700 萬元以下罰金。
第 1 項至第 3 項之未遂犯罰之。
槍砲彈藥刀械管制條例第12條
未經許可，製造、販賣或運輸子彈者，處 1 年以上 7 年以下有
期徒刑，併科新台幣 500 萬元以下罰金。
未經許可，轉讓、出租或出借子彈者，處 6 月以上 5 年以下有
期徒刑，併科新台幣 300 萬元以下罰金。
意圖供自己或他人犯罪之用，而犯前二項之罪者，處 3 年以上
10 年以下有期徒刑，併科新台幣 700 萬元以下罰金。
未經許可，持有、寄藏或意圖販賣而陳列子彈者，處 5 年以下有
期徒刑，併科新台幣 300 萬元以下罰金。
第 1 項至第 3 項之未遂犯罰之。
附表一
編號一：擦槍布壹包。
編號二：擦槍油壹瓶。
編號三：瓦斯高壓噴槍壹支。
編號四：砂輪機壹臺。
編號五：銼刀壹支。
編號六：老虎鉗壹支。
編號七：尖嘴鉗壹支。
編號八：十字起子壹支。
編號九：鑽頭伍支。
編號十：通槍條肆組。
附表二
編號一：土造金屬槍管半成品壹組。
編號二：木質握把壹個。
編號三：槍管下方護木壹個。
編號四：撞針座壹組。
編號五：彈簧壹個。
編號六：金屬撞針壹個。
編號七：卡榫壹個。
編號八：金屬滑套壹個。


司法院資訊處製作；財團法人民間司法改革基金會備份。
